臺灣高雄地方法院刑事判決　　　　　　　96年度訴緝字第84號
公　訴　人　臺灣高雄地方法院檢察署檢察官
被　　　告　甲○○
選任辯護人　林石猛　律師
　　　　　　張競文　律師
上列被告因違反懲治走私條例案件，經檢察官提起公訴（83年度
偵字第9310號及第11473 號），本院判決如下：
    主  文
本件免訴。
    理  由
一、公訴意旨略以：被告甲○○係高雄市福安航業股份有限公司
    （下稱福安公司）董事長，因該公司所屬「福興二號」輪為
    一裝運雜貨往返高雄、香港之定期貨輪。甲○○認有機可乘
    ，乃於民國83年4 月21日「福興二號」輪開航香港前夕，找
    來該輪船長傅新興、大副孫留起及船員高崑木，謀議利用「
    福興二號」輪自香港駛返高雄時，走私未稅洋菸回台，並言
    明事成後，除福安公司分取每箱（50條，每條10包）洋菸新
    台幣（下同）250 元利益外，船長傅新興可分取每箱80 元
    、大副孫留起分取每箱30.6元、船員高崑木分取每箱34元報
    酬，議定後，傅、孫、高等三人即依計畫行事。同年4 月24
    日福興二號輪駛抵香港，由高崑木聯絡香港集達菸酒公司負
    責人楊集文於5 月3 日將防水塑膠袋包裝之未稅洋菸950 箱
    ，用駁船運抵福興二號輪，由大副孫留起安排存放於第三貨
    艙、司多間（儲藏室）及暫無人使用之船員房間內，83年5
    月6 日上午11時許，傳長傅新興依楊集文指示，將「福興二
    號」輪駛至東經119 度、北緯21度15分嘉義布袋外海域（即
    國聖港外海10好浬處），由高崑木以無線電聯絡綽號「阿發
    」者前往接駁時，為財政部高雄關稅局福星號緝私艦查獲，
    5 月7 日進高雄洪泊靠碼頭點，計走私日本峰牌香菸420 箱
    、七星（MILD SEVEN）牌香菸400 箱及德國大衛杜夫（DAVI
    DOFF）香菸130 箱（合計950 箱）完稅價格為5,582,476 元
    ，因認被告涉犯懲治走私條例第2 條第1 項罪嫌。
二、按案件時效已完成者，應諭知免訴之判決，刑事訴訟法第30
    2 條第2 款定有明文。次按被告行為後，刑法第80、83條關
    於追訴權時效期間、停止之規定，業已於94年2 月2 日修正
    公布，並於95年7 月1 日施行。現行刑法第2 條第1 項規定
    ：「行為後法律有變更者，適用行為時之法律。但行為後之
    法律有利於行為人者，適用最有利於行為人之法律」，因追
    訴權時效期間之長、短，關係是否行為人受到刑事追訴或處
    罰，而追訴時效完成者，依刑事訴訟法第302 條第2 款規定
    應諭知免訴判決，而免訴判決為實體判決，因此關於追訴時
    效期間之修正，應屬實體刑罰法律變更，而有刑法第2 條第
    1 項規定之適用（臺灣高等法院暨所屬法院因應新修正刑法
    施行座談會意見參照），合先敘明。
三、查修正前刑法第80條規定：「追訴權，因左列期間內不行使
    而消滅：一、死刑、無期徒刑或十年以上有期徒刑者，20
    年。二、3 年以上10年未滿有期徒刑者，10年。三、1 年以
    上3 年未滿有期徒刑者，5 年。四、1 年未滿有期徒刑罪者
    ，3 年。五、拘役或罰金者，1 年。前項期間自犯罪成立之
    日起算。但犯罪行為有連續或繼續之狀態者，自行為終了之
    日起算」、修正前刑法第83條規定：「追訴權之時效，如依
    法律之規定，偵查、起訴或審判之程序，不能開始或繼續時
    ，停止其進行。前項時效停止，自停止原因消滅之日起，與
    停止前已經過之期間，一併計算。停止原因繼續存在之期間
    ，如達於第80條第1 項各款所定期間4 分之1 者，其停止原
    因視為消滅」；而修正後刑法第80條則規定：「追訴權，因
    下列期間內未起訴而消滅：一、犯最重本刑為死刑、無期徒
    刑或10年以上有期徒刑之罪者，30年。二、犯最重本刑為3
    年以上10年未滿有期徒刑之罪者，20年。三、犯最重本刑為
    1 年以上3 年未滿有期徒刑之罪者，10年。四、犯最重本刑
    為1 年未滿有期徒刑、拘役或罰金之罪者，5 年。前項期間
    自犯罪成立之日起算。但犯罪行為有繼續之狀態者，自行為
    終了之日起算」、修正後刑法第83條規定：「追訴權之時效
    ，因起訴而停止進行。依法應停止偵查或因犯罪行為人逃匿
    而通緝者，亦同。前項時效之停止進行，有下列情形之一者
    ，其停止原因視為消滅：一、諭知公訴不受理判決確定，或
    因程序上理由終結自訴確定者。二、審判程序依法律之規定
    或因被告逃匿而通緝，不能開始或繼續，而其期間已達第80
    條第1 項各款所定期間4 分之1 者。三、依第1 項後段規定
    停止偵查或通緝，而其期間已達第80條第1 項各款所定期間
    4 分之1 者。前二項之時效，自停止原因消滅之日起，與停
    止前已經過之期間，一併計算」，本件被告所涉懲治走私條
    例第2 條第1 項罪嫌，其法定本刑為7 年以下有期徒刑，得
    併科新台幣20萬元以下之罰金，其追訴權時效期間依修正前
    刑法第80條第1 項第2 款規定為10年，再依修正前刑法第83
    條規定加計因通緝無法開啟審判之停止進行期間（10年追訴
    權時效期間4 分之1 即2 年6 月），修法前之追訴權時效加
    計停止期間即為12年6 月；而依修正後刑法第80條第1 項第
    2 款規定，其追訴權時效為20年，加計停止進行之期間（20
    年追訴權時效期間4 分之1 即5 年），則修法後之追訴權時
    效加計4 分之1 停止期間為25年，茲經比較新舊法之結果，
    自以修正前刑法上開規定，對於被告有利，依刑法第2 條第
    1 項規定，本件自應適用被告行為時之上開修正前刑法規定
    。
四、經查：本件被告甲○○被訴於83年4 月21日某時涉犯懲治走
    私條例罪嫌，其犯罪成立之日最遲為83年5 月6 日，其追訴
    權時效期間，依修正前刑法第80條第1 項第2 款規定為10年
    ，已如前述，經公訴人於83年6 月6 日開始實施偵查，迄本
    院於83年11月25日發布通緝日止之期間（此期間不生時效進
    行之問題），再加計因被告通緝，致本案審判程序不能開始
    ，而停止追訴權時效進行持續所達上開追訴權時間之4 分之
    1 期間（即2 年6 月），再扣除檢察官於83年7 月30日提起
    公訴迄該案於83年8 月17日繫屬本院期間（此期間發生時效
    進行之效力），被告所犯前開懲治走私條例犯行之追訴權時
    效應至96年4 月7 日完成，其所犯上開懲治走私條例罪嫌之
    追訴權自已因時效完成而消滅，揆諸前揭說明，本件爰不經
    言詞辯論，逕為免訴之諭知。
據上論斷，應依刑事訴訟法第302 條第2 款、第307 條，判決如
主文。
中　　華　　民　　國　　96　　年　　4 　　月　　30　　日
                    刑事第七庭  審判長法  官  李淑惠
                                      法  官  蔡川富
                                      法  官  張茹棻
以上正本證明與原本無異。
如不服本判決，應於收受送達後10日內，向本院提出上訴狀。
中　　華　　民　　國　　96　　年　　5 　　月　　1 　　日
                                      書記官  陳惠玲
